臺灣高等法院民事裁定  
109年度抗字第1653號
抗  告  人  陳欽元  
上列抗告人因與相對人玉山商業銀行股份有限公司間支付命令事
件，對於中華民國109年6月17日臺灣臺北地方法院91年度促字第
22123號裁定提起抗告，本院裁定如下：
      主  文
抗告駁回。
抗告訴訟費用由抗告人負擔。
      理  由
一、抗告意旨略以：伊前因工作不穩定，住居無定所，自民國87
    年11月30日起至108年11月7日遷移7次戶籍。前因在臺北市
    中山區擔任仲介工作，而於89年12月16日將戶籍遷至臺北市
    中山區大直里北安路501巷15弄2樓（下稱中山區址），因於
    90年11月9日與配偶離婚，即離去中山區址，搬至新北市○○
    區○○里○○街000號4樓（下稱新店區址）和母親陳蔡罔受同住
    ，中山區址經警察查戶口為空戶，經臺北○○○○○○○○○於92年7
    月11日核准逕為住址變更登記，足證伊已拋棄中山區址住所
    。伊於109年1月收到臺灣新北地方法院執行命令，又接到原
    法院民事執行處（下稱執行法院）查封登記函，經閱覽執行
    法院109年度司執字第15730號執行卷，始知相對人係承受高
    雄區中小企業銀行股份有限公司（下稱高雄中小企銀）之債
    權。然相對人所執臺灣高雄地方法院（下稱高雄地院）92年
    3月20日92雄院貴民玄92執字第34768號債權憑證（下稱系爭
    債權憑證）之執行名義為原法院91年度促字第22123號支付
    命令（下稱系爭支付命令）及確定證明書，惟系爭支付命令
    並未送達伊收受，伊亦不知高雄地院94年度執字第14768號
    於94年11月2日執行受償新臺幣（下同）60萬4,958元。系爭
    支付命令於三個月內未合法送達伊，業已失效，伊自得聲請
    撤銷系爭支付命令確定證明書，並願供擔保停止強制執行程
    序。原法院未予查明，逕以系爭支付命令卷證已銷毀，裁定
    駁回，顯有違誤，求予廢棄原裁定等語。
二、按法院依法定程式所作之文書，除有反證，足以證明其記載
    為失實外，就其記載事項有完全之證據力，此觀民事訴訟法
    第355條規定自明。另支付命令如未能於核發3個月內於國內
    以公示送達以外之方式送達債務人時，依民事訴訟法第509
    條、第515條規定，支付命令失其效力。又當事人請求發給
    系爭支付命令確定證明書，法院應依修正前辦理民事訴訟事
    件應行注意事項第61點第2項規定，經審查判決、裁定、支
    付命令確經合法送達確定後，始得發給。換言之，倘支付命
    令未經合法送達，法院自無從核發確定證明書交予債權人。
三、經查，高雄中小企銀於91年間向原法院對抗告人聲請核發支
    付命令，經原法院於91年5月1日核發系爭支付命令，記載債
    務人即抗告人住所為中山區址。高雄中小企銀嗣於92年間執
    系爭支付命令及確定證明書，向高雄地院民事執行處聲請對
    抗告人強制執行，因執行無結果，於92年3月20日換發系爭
    債權憑證；又經高雄地院94年度執字第14768號於94年11月2
    日執行受償60萬4,958元，有系爭支付命令及系爭債權憑證
    影本在卷可查（原裁定卷第31至33、51頁）。而系爭支付命
    令卷宗雖因逾保存年限，經本院102年6月10日高院鎮資審字
    第1020003744號函准予銷毀，有原法院檔案銷毀目錄可佐（
    原裁定卷第49至50頁），故系爭支付命令之送達證書已不復
    存在。然系爭支付命令既經原法院發給確定證明書，應可認
    經原法院審核業已合法送達，且抗告人未於法定期間內聲明
    異議，因此原法院始發給確定證明書，所記載之事項，除有
    反證外，即有完全之證據力。抗告人於系爭支付命令卷宗逾
    保存期限而銷毀後，主張系爭支付命令未經合法送達，自應
    由抗告人舉證證明之。
四、本件抗告人自承因工作而於89年12月16日將戶籍遷至中山區
    址，迄至92年7月11日始經臺北○○○○○○○○○核准逕為住址變更
    登記，並提出遷徙紀錄證明書為佐（原裁定卷第15頁），再
    核對系爭支付命令所載債務人即抗告人之地址即為中山區址
    ，足見，系爭支付命令確有送達至抗告人當時設籍址即其住
    所。抗告人雖稱其於90年11月9日離婚後即搬至新店區址，
    然依一定事實，足認以廢止之意思離去其住所者，即為廢止
    其住所，民法第24條定有明文。故於設定住所後，倘無一定
    客觀事實足認以廢止之意思離去其住所者，尚難認已廢止原
    設定之住所。而依抗告人所提出之除戶戶籍謄本（原裁定卷
    第19頁）僅能證明離婚登記之事實，難憑以證明抗告人自離
    婚日起即未居住該址，或以廢止之意思離去該住所。且抗告
    人迄至92年7月11日始逕予遷址至臺北○○○○○○○○○，距離91年
    5月1日核發系爭支付命令，已逾一年以上，自難認系爭支付
    命令有何因空戶而無法送達之情事。抗告人又自承里長不願
    為其出具證明，另所舉之證人為母親陳蔡罔受及胞弟陳欽相
    ，均為抗告人之至親家人，充其量亦僅能證明抗告人有另住
    新店區址，無從證明抗告人業以廢止之意思離去中山區址，
    否則抗告人何以均未遷移其戶籍。況高雄地院早於94年間即
    對其強制執行，相對人並受償60萬4,958元，已如上述，抗
    告人有無可能就其財產受有強制執行毫無所悉，實有疑義。
    是抗告人主張系爭支付命令未經合法送達，業已失效云云，
    無從採信。
五、綜上所述，抗告人聲請撤銷系爭支付命令確定證明書，無從
    准許，原裁定駁回聲請，核無違誤。抗告意旨指摘原裁定不
    當，求予廢棄，為無理由，應予駁回。
六、據上論結，本件抗告為無理由，爰裁定如主文。　　
中　　華　　民　　國　　109 　年　　12　　月　　30　  日
                  民事第二庭
                        審判長法  官   陳容正
                              法  官   李昆曄
                              法  官   紀文惠
正本係照原本作成。
不得再抗告。
中　　華　　民　　國　　110 　年　　1 　　月　　4 　　日
　　　　　　　　　　　　　　　　　　　　　　　　
　　　　　　　　　　　　　　　書記官   李昱蓁